【裁判字號】    97,重訴,44
【裁判日期】    970821
【裁判案由】    殺人
【裁判全文】
臺灣高雄地方法院刑事判決              97年度重訴字第44號
公  訴  人  臺灣高雄地方法院檢察署檢察官
被      告  甲○○
                    4
                    現於台灣高雄看守所羈押中
指定辯護人  本院公設辯護人陳信凱
上列被告因殺人案件，經檢察官提起公訴（97年度偵字第11900
號），本院判決如下：
    主  文
甲○○犯殺人罪，處有期徒刑拾伍年，褫奪公權捌年。
    事  實
一、甲○○與李仕偉為朋友關係，於民國97年4 月21日凌晨2 時
    30分許，該2 人與章靖惟、綽號「阿康」男子共4 人，在高
    雄市前鎮區○○○路33號地下室「尼克屋撞球場」內撞球，
    期間甲○○與李仕偉因細故發生口角衝突，甲○○竟基於殺
    人犯意，於同日凌晨2 時49分許，見李仕偉先行上樓，竟持
    柴刀1 把跟隨李仕偉之後上樓，在上開撞球場1 樓門口即一
    心二路33號前，2 人交談數句後，甲○○乃將柴刀自背後舉
    出，李仕偉見狀即趨步向前並以右手拍向自己左肩頸處，甲
    ○○受此手勢激怒，因而持上開柴刀朝李仕偉左頸部猛砍1
    刀，致李仕偉之左側頸動脈及頸靜脈遭砍斷、單1 左頸部遭
    砍傷，因而大量出血當場倒地死亡。甲○○於殺人後騎乘機
    車逃離現場，並於行經高雄市○○○路與中山三路口處，將
    上開柴刀刀丟棄在第62201 號停車格對面分隔島草坪上，再
    騎機車返回住處。
二、案經高雄市政府警察局前鎮分局移送台灣高雄地方法院檢察
    署檢察官偵查起訴。
    理  由
壹、證據能力部分：（一）按被告以外之人於偵查中向檢察官所
    為之陳述，除顯有不可信之情況者外，得為證據。刑事訴訟
    法第159 條之1 第2 項定有明文。經查，本件證人章靖惟、
    邱育涵、張瓊婗於偵查中所作具結後之證述，並無何顯然不
    可信之情形，核之上開說明，自有證據能力。（二）按除顯
    有不可信之情況外，公務員職務上製作之紀錄文書、證明文
    書，亦得為證據，刑事訴訟法第159 條之4 第2 款定有明文
    ；此係因公務員職務上製作之紀錄文書或證明文書，係公務
    員依職權所為，與其責任、信譽攸關，若有錯誤、虛偽，公
    務員可能因此擔負刑事及行政責任，且該等文書經常處於可
    能受公開檢查之狀態，其正確性及真實之保障極高是除非有
    顯不可信之情況外，上開公務文書應均應賦予證據能力。經
    查本件卷附驗斷書、相驗屍體證明書、法務部法醫研究所鑑
    定報告書，均係公務員職務上製作之文書，亦無顯不可信之
    情況，應認均具有證據能力。
貳、實體部分：
一、上開犯罪事實業據被告甲○○於本院審理中坦承不諱，且被
    告與被害人李仕偉在上開撞球屋內發生口角衝突，被告持凶
    刀尾隨被害人上樓，被害人隨即死於撞球場樓上門口等情，
    據證人章靖惟、邱育涵、張瓊婗於偵查中證述明確，且有現
    場監視錄影帶光碟1 片附卷可憑，而該光碟經本院勘驗其顯
    示：「案發之日2 點48分50秒被害人上樓，被告緊接著上樓
    ，將柴刀先放在身後，2 人在門口處交談，相距約3 公尺左
    右，被害人向右邊移動腳步到機車後面，2 點49分13秒，被
    告右手持柴刀自背後伸出舉至肩膀處，被害人走向被告面前
    ，兩人相距約50公分，被害人右手往自己的左肩頸部拍打，
    被告隨即以右手持刀砍向被害人所指之左肩頸部一刀，被害
    人立即倒地，被告隨即走向其機車處開啟置物箱後，啟動機
    車離去」等內容無誤；又本件被害人因左側頸動脈及頸靜脈
    遭砍斷、單1 左頸部遭砍傷所致大量出血死亡，業經臺灣高
    雄地方法院檢察署檢察官督同法醫師相驗明確，而製有相驗
    筆錄（相卷第18頁）、相驗屍體證明書（相卷第17頁）、檢
    驗報告書（相卷第19-24 頁）及相驗屍體照片40張（相卷第
    25-27 頁）附卷可稽，復經送請法務部法醫研究所鑑定確認
    無訛，有法務部法醫研究所97醫鑑字第0971100684號鑑定報
    告書1 份在卷可查（見相卷第33─39頁）；而參之被告以銳
    利之柴刀，朝被害人左頸部砍1 下，即造成「傷口長度：圓
    弧形傷口兩端直線距離13.5公分，圓弧形長20公分，砍傷深
    度6 公分，傷口寬度7 公分」並造成「左側頸動脈及頸靜脈
    及氣管遭砍斷」之結果，亦上開法務部法醫研究所97醫鑑字
    第0971100684號鑑定報告書載明（見相卷第36頁），顯見被
    告當時砍向被害人力道之深，其有殺害被害人之犯意無誤。
    從而，罪證明確，被告上開殺人犯行堪以認定。
二、核被告所為，係犯刑法第271 條第1 項之殺人罪。審酌被告
    僅因細故與被害人發生爭執即萌生殺機，猛砍被害人1 刀，
    完全不顧他人之生命價值，造成死者家屬內心難以撫平之傷
    痛，且公然逞兇亦嚴重危害社會治安，惡性重大，惟念其受
    被害人動作刺激一時失控，且行凶之手段尚非兇殘，另平日
    素行良好，有其台灣高等法院被告前案紀錄表1 份在卷可查
    ，犯後坦承犯行，並表悔意，態度尚屬良好等一切情狀，量
    處如主文所示之刑。又本案依被告犯罪之性質及手段，有褫
    奪公權之必要，爰依刑法第37條第2 項之規定，宣告褫奪公
    權8 年。又被告用以行兇之柴刀業據被告予以丟棄，而未扣
    案，為免執行之困難，爰不予宣告沒收。
據上論斷，應依刑事訴訟法第299條第1項前段，刑法第271條第1
項、第37條第2項，判決如主文。
中    華    民    國    97    年    8     月    21    日
                  刑事第四庭    審判長法  官  陳  箐
                                      法  官  鄭凱文
                                      法  官  林俊寬
以上正本證明與原本無異。
如不服本判決應於收受本判決後10日內向本院提出上訴書狀，並
應敘述具體理由，如未敘述上訴理由者，應於上訴期間屆滿後20
日內補提理由書狀於本院（均須按他造當事人之人數附繕本）「
切勿逕送上級法院」。
中    華    民    國    97    年    8     月    22    日
                                      書記官  林香如
附錄法條：
中華民國刑法第271條
（普通殺人罪）
殺人者，處死刑、無期徒刑或10年以上有期徒刑。
前項之未遂犯罰之。
預備犯第 1 項之罪者，處 2 年以下有期徒刑。


司法院資訊處製作；財團法人民間司法改革基金會備份。
